臺灣高等法院臺中分院刑事判決　　　　 96年度上易字第533號
上　訴　人　臺灣臺中地方法院檢察署檢察官
被　　　告　丙○○
上列上訴人因被告侵占等案件，不服臺灣臺中地方法院96年度易
字第21號中華民國96年1月30日第一審判決(起訴案號：臺灣臺中
地方法院檢察署95年度偵緝字第1418、1419號），提起上訴，本
院判決如下：
    主  文
原判決撤銷。
丙○○意圖為自己不法之所有，而侵占自己持有他人之物，累犯
，處有期徒刑肆月，如易科罰金，以銀元佰元即新臺幣玖佰元
折算壹日。
變造身分證影本上偽造之「鄭文榮」簽名壹枚，沒收。
    犯罪事實
一、丙○○（原名鄭昭榮）於民國 89年5月24日，曾因侵占案件
    ，經臺灣高等法院判處有期徒刑5月確定，於 90年12月21日
    執行完畢。緣於91年9月1日前某日，乙○○委託其向張明欽
    催討債務，雙方即約定於91年9月1日，在台中市西屯區○○
    ○○街32之2號見面，詎丙○○為不欲讓他人知悉其真實姓名
    ，竟基於變造身分證影本之犯意，於91年9月1日赴約前某時
    ，在不詳處所，將其原姓名為鄭昭榮之身分證影印，將該身
    分證影本上之「昭」字變造為「文」字後，再重行影印，而
    變造為鄭文榮名義之身分證影本。嗣與乙○○在上址見面時
    ，即交付上開變造之身分證影本給乙○○，表明其為「鄭文
    榮」，足以生損害於乙○○與「鄭文榮」，乙○○隨即交付
    張明欽所簽發面額新臺幣（下同）12萬元之本票 1張給丙○
    ○，委由丙○○持向張明欽催討債務。丙○○於 91年9月下
    旬，在張明欽之臺中市○區○○街 126號住處樓下，向張明
    欽催討取得應交付給乙○○之 6萬元後，竟意圖為自己不法
    之所有，將該 6萬元據為己有，並用於日常生活之開銷上。
    因丙○○未再與乙○○聯絡，且避不見面，經乙○○打電話
    向張明欽查詢，始查知上情。
二、案經乙○○訴由臺灣臺中地方院檢察署檢察官偵查起訴。
    理　由
一、上開犯罪事實，業據被告丙○○於原審坦承不諱（見原審卷
    第20、26、27頁），核與乙○○於警詢、偵查中指訴之情節
    相符（見偵字第4552號卷第3、8頁），並經證人張明欽於偵
    查中結證屬實（見偵字第4552號卷第33、34頁），復有本票
    、委託書、變造之身分證等影本及存證信函附卷可稽（見發
    查字第4888號卷第5、6頁，偵字第4552號卷第10-1頁），足
    見被告於原審之自白核與事實相符，堪予採信。本案事證明
    確，被告之犯行應堪認定。
二、查，被告行為後，刑法於 94年2月2日公布修正，並自95年7
    月1日起生效，本案有關新舊法之比較分述如下：
  (一)被告行為後，關於刑法第55條牽連犯之規定，雖經公布廢除
    ，惟廢除牽連犯後，須依數罪併罰之規定處罰，經比較後並
    非較有利於被告，依修正後刑法第2條第1項前段之規定，自
    應適用行為時法即修正前刑法第55條牽連之規定處斷。
  (二)另刑法第 41條第1項前段，於95年7月1日刑法修正公布實行
    前，原規定「犯最重本刑為 5年以下有期徒刑以下之刑之罪
    ，而受 6個月以下有期徒刑或拘役之宣告，因身體、教育、
    職業、家庭之關係或其他正當事由，執行顯有困難者，得以
    銀元300元(即新台幣900元）折算1日，易科罰金」，而修正
    公布施行之刑法第41條第1項前段則規定：「犯最重本刑為5
    年以下有期徒刑以下之刑之罪，而受 6個月以下有期徒刑或
    拘役之宣告，得以新台幣 1000元、2000元、3000元折算1日
    ，易科罰金」，比較新舊法規定，亦以修正公布施行前之易
    科罰金折算標準較有利於行為人。
  (三)刑法第33條第5款關於罰金刑之規定，由「罰金：銀元1元以
    上」，修正為「罰金：新臺幣1000元以上，以百元計算之」
    ，本案有關罰金刑部分，經比較新、舊法結果，應適用被告
    行為時法即修正前刑法第 33條第5款之規定較有利於行為人
    。
  (四)刑法第47條關於累犯之規定，由「受有期徒刑之執行完畢，
    或受無期徒刑或有期徒刑一部之執行而赦免後， 5年以內再
    犯有期徒刑以上之罪者，為累犯，加重本刑至2分之1」，修
    正為「受徒刑之執行完畢，或一部之執行而赦免後， 5年以
    內故意再犯有期徒刑以上之罪者，為累犯，加重本刑至 2分
    之1 」，查依被告之前科紀錄，無論依修正前、後之規定均
    構成累犯，自不生新舊法比較之問題，應逕依修正後刑法第
    47條第1項之規定，論以累犯，並加重其刑。
  (五)刑法第335條第1項、第212條於刑法修正施行前，所規定之
    罰金係以「銀元」為計算單位，惟95年6月14日所增訂，並
    自同年7月1日施行之刑法施行法第1條之1則改以「新臺幣」
    為計算之單位，核此僅係計算「單位」之修正，無關刑罰之
    變更，本案自應適用刑法施行法第1條之1之規定以「新臺幣
    」為罰金之計算單位。以上合先敘明。
三、按被告侵占應交付與告訴人之 6萬元，其有為自己不法所有
    之意圖甚明。復按影本與原本可有相同之效果，如將原本予
    以影印後，將原本之部分內容竄改，重加影印，其與無制作
    權人將其原本竄改，作另一表示其意思者無異，應成立變造
    之罪名（最高法院72年度第14次刑事庭會議決議意旨參照）
    。核被告上開所為，係犯刑法第335條第1項之侵占罪及同法
    第216條行使第212條之變造特種文書罪。被告變造身分證影
    本之低度行為，為其行使之高度行為所吸收，不另論罪。被
    告所犯上開兩罪間，有方法、結果之牽連關係，應依修正前
    刑法第55條牽連犯之規定，從一重論以侵占罪。被告行使變
    造特種文書之犯罪事實雖未據檢察官起訴，惟與已起訴之侵
    占罪間，具有修法前牽連犯之裁判上一罪關係，為起訴效力
    所及，復經蒞庭檢察官請求併案審理，本院自應併予審理。
    被告於 89年5月24日，曾因侵占案件，經臺灣高等法院判處
    有期徒刑 5月確定，於90年12月21日執行完畢，有臺灣高等
    法院被告前案紀錄表在卷可按，其於受有期徒刑之執行完畢
    後， 5年以內故意再犯本件有期徒刑以上之罪，為累犯，應
    依刑法第 47條第1項之規定加重其刑。原審以被告罪證明確
    ，予以論罪科刑，固非無見。惟：(一)告訴人交付予被告之本
    票面額為12萬元，原審誤載為20萬元；(二)原審疏未載明被告
    係在台中市西屯區○○○○街32之2號交付變造之身分證影本
    予告訴人；(三)被告雖於原審審理前即已返還2萬5千元予告訴
    人，然隨即避不見面，迄本院辯論終結前均未再返還告訴人
    任何款項等情，業據告訴人於本院陳明在卷，足見被告並無
    悔改之誠意，且被告前即因侵占案件，經法院判處有期徒刑
    5月確定，本案又經通緝近3年始緝獲歸案，原審量處拘役50
    日，顯屬過輕。檢察官上訴意旨略以：被告並未償還全部侵
    占之款項，且前已有侵占罪之前科，並經通緝近 3年始緝獲
    歸案，原審量刑過輕等語，指摘原判決不當，為有理由，且
    原判決亦有上開可議之處，自應由本院將原判決撤銷改判。
    爰審酌被告犯罪之動機、目的、手段、素行、智識程度，迄
    今尚未返還全部侵占之款項予告訴人，且避不見面，雖有未
    當，但審酌侵占之金額僅6萬元 ，所生之損害尚非重大，並
    於本案審理前已返還2萬5千元，及犯後坦承犯行等一切情狀
    ，本案認量處如主文所示之刑 ，並依修正前刑法第41條第1
    項前段之規定，諭知易科罰金之折算標準，即足昭炯戒，檢
    察官求處有期徒刑6月，尚嫌過重 。至上開變造之身分證影
    本，被告既已交予告訴人，應認該身分證影本之所有權已歸
    屬於告訴人，然其上所偽造之「鄭文榮」簽名1枚 ，仍應依
    刑法第219條之規定宣告沒收。
四、被告經合法傳喚，無正當理由不到庭，爰不待其陳述逕為判
    決。
據上論結，應依刑事訴訟法第371條、第369條第1項前段、第364
條、第299條第1項前段，刑法第2條第1項、第335條第1項、第21
6條、第212條、第219條、第47條第1項，修正前刑法第55條、第
41條第1項前段項，罰金罰鍰提高標準條例第1條前段、修正前罰
金罰鍰提高標準條例第 2條，刑法施行法第1條之1第1項、第2項
前段判決如主文。
本案經檢察官甲○○到庭執行職務。
中　　華　　民　　國　　96　　年　　5 　　月　　31　　日
            刑事第十庭    審判長法　官　林　照　明
                                法　官　李　平　勳
                                法　官　蔡  名  曜
上列正本證明與原本無異。
不得上訴。
                                書記官　劉　恒  宏
中　　華　　民　　國　　96　　年　　6 　　月　　5　　 日
附錄論罪科刑法條：
刑法第335條第1項
　意圖為自己或第三人不法之所有，而侵占自己持有他人之物者
　，處5年以下有期徒刑、拘役或科或併科1千元以下罰金。
刑法第212條
　偽造、變造護照、旅券、免許證、特許證及關於品行、能力服
  務或其他相類之證書、介紹書，足以生損害於公眾或他人者，
  處1年以下有期徒刑、拘役或300以下罰金。
刑法第二百十六條
　行使第210條至第215條之文書者，依偽造、變造文書或登載不
  實事項或使登載不實事項之規定處斷。
